臺灣新竹地方法院刑事判決
111年度金訴字第475號
公  訴  人  臺灣新竹地方檢察署檢察官
被      告  盧德毓


上列被告因違反洗錢防制法等案件，經檢察官提起公訴（111年
度偵字第7580號），及移送併辦（111年度偵字第12432號），本
院依簡式審判程序判決如下：
    主  文
盧德毓幫助犯洗錢防制法第十四條第一項之一般洗錢罪，處有期
徒刑參月，併科罰金新臺幣肆萬元，罰金如易服勞役，以新臺幣
壹仟元折算壹日。
    事  實
一、本件犯罪事實：
　　盧德毓依其社會生活之通常經驗與智識思慮，雖可預見將其
    所有金融帳戶之存摺、提款卡及晶片密碼提供非屬親故或互
    不相識之人使用，有遭他人利用作為財產犯罪所得財物匯入
    及提領工具之可能，並藉此達到掩飾詐欺犯罪所得去向之目
    的，使犯罪查緝更形困難，進而對該詐欺取財正犯所實行之
    詐欺取財及掩飾該詐欺犯罪所得去向之洗錢罪正犯行施以一
    定助力，仍基於縱令他人以其所申辦之金融帳戶實行詐欺取
    財犯行、掩飾詐欺犯罪所得去向，亦均不違其本意之幫助犯
    意，於民國110年12月24日前某不詳時間，在不詳地點，將
    其申辦之中國信託商業銀行帳號000-00000000000號帳戶（
    下稱系爭帳戶）之存摺、金融卡、網路銀行帳號及密碼，交
    付予真實姓名年籍資料不詳之某詐騙集團成員收受，以此方
    式提供其系爭帳戶予該詐欺集團使用而幫助其等遂行詐欺取
    財及洗錢之犯罪行為。嗣該詐欺集團成員取得盧德毓系爭帳
    戶之存摺、金融卡、網路銀行帳號及密碼後，即意圖為自己
    不法所有，基於詐欺取財及洗錢之犯意聯絡，以附表「詐欺
    時間及方式」欄所示之時間、方式，向林穎志、朱明正施行
    詐術，致林穎志、朱明正信以為真而陷於錯誤，於附表「匯
    款時間」欄所示時間，將附表「金額」欄所示金額匯入系爭
    帳戶內，該集團成員再自系爭帳戶轉帳至其他帳戶內，嗣林
    穎志、朱明正發覺有異報警處理，始循線查悉上情。
二、案經林穎志訴由新北市政府警察局新店分局、朱明正訴由臺
    中市政府清水分局報告臺灣新竹地方檢察署檢察官偵查起訴
    及移送併辦。　　　
    理  由
壹、程序事項：　　
　　本件被告盧德毓所犯之罪，非死刑、無期徒刑、最輕本刑為
    3 年以上有期徒刑之罪，或高等法院管轄第一審之案件，被
    告於本院準備程序進行中，就被訴事實為有罪之陳述，經本
    院認合於刑事訴訟法第273條之1第1項之規定，裁定進行簡
    式審判程序，合先敘明。又按簡式審判程序之證據調查，不
    受第159條第1項之限制，刑事訴訟法第273條之2定有明文，
    是於行簡式審判程序之案件，被告以外之人於審判外之陳述
    ，除有其他不得作為證據之法定事由外，應認具有證據能力
    。　　　　
貳、實體部分：
一、認定犯罪事實所憑證據及理由：　　　　
    上開犯罪事實，業據被告於本院準備程序及簡式審判程序中
    坦承不諱（本院卷第54頁、第62頁），核與證人即告訴人林
    穎志、朱明正於警詢之指訴大致相符（7580號偵卷第17頁；
    12432號偵卷第6頁至第7頁），並有中國信託商業銀行股份
    有限公司111年7月7日中信銀字第111224839216885號函及其
    附開戶基本資料、交易明細資料、系爭帳戶之開戶基本資料
    、交易明細資料各1份、附表「受詐騙匯款證據及證據出處
    」欄所示之證據在卷可查（7580號偵卷第101頁至第124頁；
    12432號偵卷第33頁至第38頁），足認被告上開任意性之自
    白與事實相符，堪以採信。綜上，本案事證明確，被告犯行
    洵堪認定，應依法論科。
二、論罪科刑：
  ㈠按洗錢防制法所稱洗錢，指下列行為：二、掩飾或隱匿特定
    犯罪所得之本質、來源、去向、所在、所有權、處分權或其
    他權益者，洗錢防制法第2條第2款定有明文。前揭規定所稱
    之掩飾、隱匿行為，目的在遮掩、粉飾、隱藏、切斷特定犯
    罪所得與特定犯罪間之關聯性，是此類洗錢行為須與欲掩飾
    、隱匿之特定犯罪所得間具有物理上接觸關係（事實接觸關
    係）。而提供金融帳戶提款卡及密碼供他人使用，嗣被害人
    雖匯入款項，然此時之金流仍屬透明易查，在形式上無從合
    法化其所得來源，未造成金流斷點，尚不能達到掩飾或隱匿
    特定犯罪所得之來源、去向及所在之作用，須待款項遭提領
    後，始產生掩飾、隱匿之結果。故而，行為人提供金融帳戶
    提款卡及密碼，若無參與後續之提款行為，即非洗錢防制法
    第2條第2款所指洗錢行為，無從成立一般洗錢罪之直接正犯
    。然刑法第30條之幫助犯，係以行為人主觀上有幫助故意，
    客觀上有幫助行為，即對於犯罪與正犯有共同認識，而以幫
    助意思，對於正犯資以助力，但未參與實行犯罪之行為者而
    言。幫助犯之故意，除需有認識其行為足以幫助他人實現故
    意不法構成要件之「幫助故意」外，尚需具備幫助他人實現
    該特定不法構成要件之「幫助既遂故意」，惟行為人只要概
    略認識該特定犯罪之不法內涵即可，無庸過於瞭解正犯行為
    之細節或具體內容。此即學理上所謂幫助犯之「雙重故意」
    。金融帳戶乃個人理財工具，依我國現狀，申設金融帳戶並
    無任何特殊限制，且可於不同之金融機構申請多數帳戶使用
    ，是依一般人之社會通念，若見他人不以自己名義申請帳戶
    ，反而收購或借用別人之金融帳戶以供使用，並要求提供提
    款卡及告知密碼，則提供金融帳戶者主觀上如認識該帳戶可
    能作為對方收受、提領特定犯罪所得使用，對方提領後會產
    生遮斷金流以逃避國家追訴、處罰之效果，仍基於幫助之犯
    意，而提供該帳戶之提款卡及密碼，以利洗錢實行，仍可成
    立一般洗錢罪之幫助犯（最高法院109年度台上大字第3101
    號裁定意旨參照）。經查，被告交付系爭帳戶存摺、金融卡
    、網路銀行帳號及密碼供他人不法使用，顯係基於幫助他人
    詐欺取財及一般洗錢罪之不確定犯意，且其所為提供存摺、
    金融卡、網路銀行帳號及密碼之行為亦屬刑法詐欺取財罪及
    一般洗錢罪構成要件以外之行為，其既以幫助他人犯罪之意
    思而參與犯罪構成要件以外之行為，是核被告所為，係犯刑
    法第30條第1項前段、第339條第1項之詐欺取財罪之幫助犯
    及刑法第30條第1項前段、違反洗錢防制法第2條第2款而犯
    同法第14條第1項之一般洗錢罪之幫助犯。
　㈡被告以提供系爭帳戶之存摺、金融卡、網路銀行帳號及密碼
    之單一幫助行為，使詐欺集團成員得對告訴人林穎志、朱明
    正施用詐術，並指示告訴人等人匯款或使詐欺集團轉匯款至
    系爭帳戶，以遂行詐欺取財之犯行，且於詐欺集團成員自系
    爭帳戶提領後達到掩飾犯罪所得去向之目的，係一行為同時
    侵害數財產法益；復以一行為觸犯幫助詐欺取財罪及幫助一
    般洗錢罪，為想像競合犯，應依刑法第55條前段規定，從一
    重論以幫助一般洗錢罪處斷。又臺灣新竹地方檢察署以111
    年度偵字第12432號移送併辦意旨書併案審理部分，與本案
    起訴書所載為同一事實，屬同一案件，自均為本院審理範圍
    ，併予敘明。
　㈢刑之減輕事由：
　⒈被告係幫助他人犯前開之罪，爰依刑法第30條第2項之規定減
    輕其刑。
  ⒉按犯前2條之罪，在偵查或審判中自白者，減輕其刑，洗錢防
    制法第16條第2項定有明文。經查，被告於審判中業已就上
    開幫助洗錢犯行自白犯罪，爰依洗錢防制法第16條第2項規
    定，減輕其刑，並遞減之。　　
　㈣爰審酌被告因一時失慮，將系爭帳戶之存摺、金融卡、網路
    銀行帳號及密碼交予他人，使該詐欺集團成員得以作為轉向
    告訴人等人詐欺取財之工具，其行為固值非難，惟念及被告
    終能坦認犯行，是堪認其應有悔意，並考量被告尚未與告訴
    人等人達成和解，參酌告訴人朱明正當庭表示之量刑意見（
    本院卷第63頁至第64頁），並兼衡被告大學畢業之智識程度
    ，從事大貨車維修工作，家中經濟狀況勉持，已婚無子女，
    與配偶同住等一切情狀（本院卷第63頁），量處如主文所示
    之刑，並就罰金部分諭知易服勞役之折算標準。
三、沒收：
    按犯第14條之罪，其所移轉、變更、掩飾、隱匿、收受、取
    得、持有、使用之財物或財產上利益，沒收之，洗錢防制法
    第18條第1項前段定有明文。再如共同犯罪，因共同正犯因
    相互間利用他方之行為，以遂行其犯意之實現，本於責任共
    同原則，有關犯罪所得，應於其本身所處主刑之後，併為沒
    收之諭知；然幫助犯則僅對犯罪構成要件以外之行為加以助
    力，而無共同犯罪之意思，自不適用責任共同原則，對於正
    犯所有因犯罪所得之物，無庸為沒收之宣告。經查，本案詐
    欺集團成員向告訴人等人詐得如附表「金額」欄所示之財物
    部分，因被告為一般洗錢罪之幫助犯，又無其他證據證明被
    告確已因幫助洗錢之行為實際獲得報酬而有犯罪所得，且本
    件卷內尚無證據可認被告有因提供帳戶而獲有報酬之情，故
    本院無從就犯罪所得宣告沒收，併此指明。
據上論斷，應依刑事訴訟法第273條之1第1項、第299條第1項前
段，判決如主文。
本案經檢察官張凱絜提起公訴，檢察官葉子誠移送併辦，檢察官
陳亭宇到庭執行職務。　
中　　華　　民　　國　　111 　年　　11　　月　　7 　　日
                  刑事第八庭  法　官    崔恩寧
以上正本證明與原本無異。
如不服本判決應於收受本判決後20日內向本院提出上訴書狀，上
訴書狀應敘述具體理由。上訴書狀未敘述上訴理由者，應於上訴
期間屆滿後20日內補提理由書狀於本院(均須按他造當事人之人
數附繕本 )「切勿逕送上級法院」。 
中　　華　　民　　國　　111 　年　　11　　月　　7 　　日
                              書記官    莊琬婷 

附錄本案論罪科刑法條：
洗錢防制法第2條第2款
本法所稱洗錢，指下列行為：
二、掩飾或隱匿特定犯罪所得之本質、來源、去向、所在、所有
    權、處分權或其他權益者。
洗錢防制法第14條第1項
有第二條各款所列洗錢行為者，處7年以下有期徒刑，併科新臺
幣5百萬元以下罰金。
刑法第339條第1項
意圖為自己或第三人不法之所有，以詐術使人將本人或第三人之
物交付者，處5年以下有期徒刑、拘役或科或併科50萬元以下罰
金。
刑法第30條
幫助他人實行犯罪行為者，為幫助犯。雖他人不知幫助之情者，
亦同。
幫助犯之處罰，得按正犯之刑減輕之。　　　

附表：
編號 告訴人 詐欺時間及方式 匯款時間 　 金額  (新臺幣) 受詐騙匯款證據及證據出處 1 林穎志 該詐欺集團所屬成員於111年1月13日前某時，設立「PLCG黃金期貨網站」，以通訊軟體LINE暱稱「PLCG客服」之名義，假冒投資平台之身分，對林穎志佯稱依指示匯款投資保證獲利云云，致林穎志陷於錯誤，而於「匯款時間」、「金額」欄所示之時間匯款如該欄所示之金額至潘冠瑜所申辦之永豐商業銀行帳000-000000000000000號帳戶內(所涉詐欺犯行，由臺灣新北地方檢察署偵查)，詐騙集團成員旋於111年1月18日10時27分許轉帳54萬9千元至盧德毓上開中信銀行帳戶內。 111年1月18日10時19分許 55萬 內政部警政署反詐騙諮詢專線紀錄表、高雄市政府警察局左營分局博愛四路派出所受理詐騙帳戶通報警示簡便格式表、元大銀行國內匯款申請書、金融機構聯防機制通報單、潘冠瑜之永豐銀行帳戶客戶基本資料、帳戶往來明細表各1份、通訊軟體LINE對話紀錄數張（7580號偵卷第26頁、第29頁、第30頁、第34頁、第37頁至第40頁、第47頁至第51頁）。 2 朱明正 該詐欺集團所屬成員於110年11月間某時許，向朱明正佯稱將款項匯入於某虛設平台投資可獲利云云，致朱明正陷於錯誤，而於「匯款時間」、「金額」欄所示之時間匯款如該欄所示之金額至盧德毓上開中信銀行帳戶內。 110年12月24日16時11分許（移送併辦意旨書誤載為10時23分許，應予以更正） 100萬 新北市政府警察局海山分局江翠派出所受（處）理案件證明單、內政部警政署反詐騙諮詢專線紀錄表、新北市政府警察局海山分局江翠派出所分局受理詐騙帳戶通報警示簡便格式表、合作金庫商業銀行匯款申請書代收入收據影本各1份（12432號偵卷第8頁、第10頁、第16頁、第25頁）。